# 陈版,请教改制的相关问题五

提问人：呼叫帮助 时间：2010-02-27 22:21:14
本公司本次改制评估基准日账面净资产为 5000 万元，评估增值 1200 万元，其中：划拨土地评估增值 600 万元（土地评估值是 1000 万元，扣除了土地出让金 400 万元），出让土地评估增值 400 万元（账面值 1000 万元，评估值 1400 万元），其他固定资产评估增值 200万元（账面值 500 万元，评估值 700 万元），评估减值 200 万元，其中：应收款项减值 100 万元（账面值 200 万元，评估值 100 万元），存货减值 100 万元（账面值 300 万元，评估值 200 万元）。评估净资产为 6000 万元。 本公司现执行新准则，现请问陈版，我以下这样理解和处理是否准确？ 1 、评估后的划拨土地的计税基础是 0 万元，出让土地计税基础是 1000 万元，其他固定资产计税基础是500 万元，应收款项计税基础是 200 万元，存货计税基础是 300 万元。 2 、划拨土地确认递延所得税负债是 600 0.25 ，出让土地确认递延所得税负债是 400 0.25，其他固定资产确认递延所得税负债是 200 0.25 ，应收款项确认递延所得税资产是 400 0.25，存货确认递延所得税资产是100*0.25。

回答人：chenyiwei
回复 楼主 呼叫帮助 的帖子这个问题以前也已经讨论过了。一般情况下，如果未能取得主管税务机关对于已折为国家资本金的评估增值部分相应的折旧、摊销可税前扣除的批文，则应当延续各项资产、负债在改制前原先的计税基础。对于其中的划拨土地，如果已经变为出让地，评估值与出让金之间的差额 600 万作为资本金投入的，则如果被改制企业的原股东已经就这 600 万元计入其自身的应纳税所得额，则计税基础可以是 1000 万；否则只能按照实际缴纳的出让金作为计税基础。 在确定各项资产、负债的调整后帐面价值和计税基础的前提下，将两者之间的差额作为暂时性差异，依据适用税率确定递延所得税资产和负债。

回答人：chenyiwei
回复 藤椅 呼叫帮助 的帖子个人理解，在确定评估净资产金额，以及据以确定改制后企业的资本金时，应当考虑相关的递延税款影响（无论是否执行新准则，老准则下财会[1998]66号文同样有此规定）。对于差额部分，建议由股东以现金补足，至少承诺在以后分红时以应分得现金股利补足。报表上应列示该项递延税款，确报如实反映资产和负债状况。办理验资的事务所同样应当考虑到这一问题。

回答人：chenyiwei
回复 报纸 呼叫帮助 的帖子如果直接由国资委持股，则说明该企业国有股权的性质应当是国家资本金而不是国有法人资本金。在这种情况下，因为评估增值部分直接体现为国家权益，本质上与已经纳税入国库是一致的，因此可以建议公司与主管税务机关协商，认可企业按照评估价值计提的折旧和摊销可在税前扣除，此时就没有这样的暂时性差异，可以不确认递延税款。

回答人：chenyiwei
回复 7 楼 呼叫帮助 的帖子作为其他应收款挂账，但永远不能回收，也会有问题。 还有一种办法是：利用准则中对可以不确认递延税项的豁免条件的规定不确认递延税款。因为改制新设企业时如果按评估值调整帐务，则不属于企业合并，且在企业设立的这一时点上既不影响会计利润也不影响应纳税所得额，此时的资产、负债的初始确认不存在递延税款问题。 （当然，这仅仅是实在想不出任何其他办法时的歪道，不建议推广到其他情形，只能说是勉强“不违反”准则规定，一般情况下对评估增值还是应当考虑递延税款问题。
这里利用的一个准则漏洞是：由于国际准则体系下至今没有对同一控制下企业合并加以规范，因此IAS12中所讨论的“企业合并中的递延所得税”应当理解为是以非同一控制下企业合并为讨论背景的，不涉及同一控制下企业合并。但中国准则是规范同一控制下企业合并的，但在制定所得税准则时没有考虑这一点而对准则作出相应完善和修改，从而导致企业合并和所得税两个准则之间的衔接出现了漏洞。这个漏洞还是建议尽快补上。）

回答人：chenyiwei
回复 9 楼 呼叫帮助 的帖子也可以，但如上所述，这应当是没有其他解决办法时的最后方法。

回答人：chenyiwei
回复 11 楼 呼叫帮助 的帖子实际上确实存在资本不足的问题，但限于种种原因无法直接在报表上体现为资本公积负数，就只能这样处理了。